臺灣臺中地方法院刑事判決　　　　　　　 96年度訴字第439號
公　訴　人　台灣台中地方法院檢察署檢察官
被　　　告　戊○○
　　　　　　　　　　（另案在台灣台中監獄執行）
指定辯護人　本院公設辯護人己○○
被　　　告　乙○○
選任辯護人　洪松林律師
上列被告因強盜等案件，經檢察官提起公訴（九十六年度偵字第
一六八一號），本院判決如下：
    主    文
戊○○行使變造特許證，足以生損害於公眾，累犯，處有期徒刑
參月；又意圖為自己不法之所有，攜帶兇器，於夜間侵入住宅，
以強暴至使不能抗拒，而取他人之物，累犯，處有期徒刑柒年貳
月，扣案之鐵製空氣手槍壹支、腳銬壹副、鴨舌帽壹頂、絲襪壹
條、口罩壹個、黑色手套壹雙沒收；應執行有期徒刑柒年參月，
扣案之鐵製空氣手槍壹支、腳銬壹副、鴨舌帽壹頂、絲襪壹條、
口罩壹個、黑色手套壹雙沒收。
乙○○共同以非法方法剝奪人之行動自由，處有期徒刑拾月，扣
案之鐵製空氣手槍壹支、腳銬壹副、鴨舌帽壹頂、絲襪壹條、口
罩壹個、黑色手套壹雙沒收。
    犯罪事實
一、戊○○曾因妨害自由案件，經台灣高等法院台中分院於民國
    九十年十一月六日，以九十年度上訴字第一八三三號判處有
    期徒刑六月，緩刑三年確定，後緩刑部分撤銷；復因毒品危
    害防制條例案件，經本院於九十二年六月二十五日，以九十
    二年度訴字第一一七九號判處有期徒刑八月、五月，應執行
    有期徒刑一年確定；二案合併執行，至九十四年七月八日執
    行完畢。
二、戊○○因另犯毒品危害防制條例之罪，經本院於九十五年六
    月三十日，以九十五年度訴字第一一一九號判處有期徒刑十
    一月、六月，應執行有期徒刑一年四月確定，而迄未到案執
    行，恐遭通緝，為掩飾其身分，竟基於行使偽造特種文書之
    犯意，於九十五年十一月間某日，在台中縣沙鹿鎮○○路九
    十號住處，以黑色膠帶，將其所使用自小客車之汽車牌照號
    碼9320-NH號其中之阿拉伯數字3予以黏貼，變造成9820-NH
    號，懸掛在該自小客車上使用，足以生損害於公路監理機關
    對於汽車牌照管理之正確性。
三、戊○○於九十五年十二月一日，委由楊惠婷出面，以楊惠婷
    名義，向丁○○承租台中縣大雅鄉○○○路一八七號四樓後
    面套房使用，至九十六年一月四日，因無力繳付房租繼續承
    租，於該日上午由楊惠婷出面與丁○○簽訂終止合約書提前
    解約，且同意給付丁○○違約金，不要求退還押金新台幣（
    下同）一萬二千元。惟戊○○得知此情，認為不合理拒絕搬
    遷，另與丁○○協商，由丁○○退還押金六千元，換取其於
    該日搬遷完畢。詎戊○○仍有未滿，明知其以楊惠婷名義，
    與丁○○所簽訂之租賃契約已協商解決，雙方並無押金糾紛
    ，其亦已遷出承租之套房，竟基於意圖為自己不法所有之強
    盜及妨害自由、傷害之犯意，於九十五年一月六日二十一時
    許，向乙○○表示其與人存有押金糾紛，要求乙○○與其同
    往教訓對方並取回押金。乙○○雖不知強盜之情，但仍與戊○○基於妨害自由及傷害之犯意聯絡，予以應允，而由戊○○駕駛上開懸掛變造汽車牌照號碼之自小客車，攜帶作案用
    之鴨舌帽二頂、口罩二個、黑色手套二雙、腳銬一個，及客
    觀上可供兇器使用不具殺傷力之鐵製空氣手槍一支，至台中
    縣清水鎮○○路七一之七號乙○○住處附近廟口，搭載乙○○轉往台中縣大雅鄉○○○路一九八號丁○○住處兼其經營
    之雅集書店（一樓係雅集書店，二、三、四樓為住家），並
    於途中由戊○○下車向不詳超商購得作案用之絲襪一雙。二
    人於同日二十二時十五分許，到達雅集書店附近，由戊○○
    打電話予丁○○佯稱租屋，誘使丁○○前往約定之租屋處台
    中縣大雅鄉○○○路一八七號租屋處等候，而戊○○、乙○○則故不前往。迨至同日二十二時三十五分許，丁○○因久
    候不遇租屋者，返回雅集書店以搖控器將鐵捲門開啟一半，
    甫進屋欲關上鐵捲門時，戊○○、乙○○乃頭套絲襪，並均
    戴上鴨舌帽、口罩、黑色手套，分持該客觀上可供兇器使用
    ，屬於兇器，不具殺傷力之鐵製空氣手槍一支，及腳銬一個
    ，衝至雅集書店前拍打鐵捲門佯稱看屋，阻止丁○○關上鐵
    捲門，再趁隙侵入丁○○之上開住處兼書店，合力制伏丁○○，因丁○○極力掙扎及大聲喊叫，戊○○遂持其所攜帶之
    鐵製空氣手槍敲擊丁○○頭部數下，使丁○○受有頭皮撕裂
    傷二公分（縫合四針）之傷害（侵入住宅及傷害部分未據告
    訴），再以鐵製空氣手槍抵住丁○○頭部，喝令丁○○不要
    大聲喊叫，否則開槍，伊只要錢，將錢交出來，乙○○則抓
    住丁○○，持其所攜帶之腳銬銬住丁○○左手，以強暴至使
    丁○○不能抗拒，而剝奪丁○○之行動自由，過程中戊○○
    所戴壓舌帽、口罩均因而遺落現場。適丁○○之妻甲○○聞
    打鬥聲，持拖把棍子下樓，戊○○復持該鐵製空氣手槍逼近
    甲○○，並於甲○○大叫時，持該鐵製空氣手槍上前摀住甲○○嘴巴予以制伏，喝令甲○○不要叫，伊只要錢，亦剝奪
    甲○○之行動自由，甲○○不得已回稱不要傷害我們，要什
    麼給你等語，丁○○聞言即將收銀機打開，任由戊○○自行
    取走現金百元紙鈔七張及數目不詳之硬幣一包後（百元紙鈔
    中夾有丁○○之台中商業銀行存摺一本），與乙○○共乘上
    開懸掛變造汽車牌照號碼之自小客車逃離現場。丁○○嗣即
    報警處理，為警先扣得銬在丁○○左手上之腳銬一副及遺落
    現場之壓舌帽一頂、口罩一個；其後再於九十六年一月七日
    四時許，在台中縣大雅鄉○○路高鐵橋下附近，查獲駕駛上
    開懸掛變造汽車牌照號碼自小客車之戊○○，扣得丁○○所
    有台中商業銀行存摺一本，及戊○○、乙○○作案使用之鐵
    製空氣手槍一支、絲襪一條、黑色手套一雙（另扣得未供作
    案使用之黑色手套二雙、口罩一個及與本案無直接關連之含
    SIM卡之行動電話一支、手腕套三只、毒品殘渣袋六個、注
    射針筒一支、塑膠鏟管一支、玻璃球管二支、電子磅秤一台
    ），並循線查獲乙○○（乙○○作案時使用之絲襪一條、口
    罩一個、壓舌帽一頂、手套一雙，已於作案後由其攜回住處
    丟棄）。
二、案經台中縣警察局豐原分局報請台灣中地方法院檢察署檢察
    官偵查起訴。
    理    由
一、訊據被告乙○○坦承因被告戊○○向其表示與人存有押金糾
    紛，而受被告戊○○之邀同往教訓對方，並於九十五年一月
    六日二十二時三十五分許，趁被害人丁○○久候不遇由被告
    戊○○所佯裝之租屋人，返回台中縣大雅鄉○○○路一九八
    號雅集書店時，與被告戊○○套上絲襪，戴上鴨舌帽、口罩
    、黑色手套，分持鐵製空氣手槍、腳銬，進入雅集書店，合
    力制伏被害人丁○○，因被害人丁○○極力掙扎及大聲喊叫
    ，被告戊○○遂持鐵製空氣手槍敲擊被害人丁○○頭部，使
    被害人丁○○頭部受傷，再以鐵製空氣手槍抵住被害人丁○○頭部，喝令被害人丁○○不要大聲喊叫，否則開槍，並由
    其抓住被害人丁○○，持腳銬銬住被害人丁○○左手，被害
    人丁○○之妻甲○○聞打鬥聲，持拖把棍子下樓，被害人戊○○見狀復持該鐵製空氣手槍上前摀住甲○○嘴巴，喝令甲○○不要叫，而剝奪被害人丁○○、甲○○之行動自由，最
    後由被告戊○○取走百元紙鈔及硬幣等情，核與證人即被告
    戊○○、證人即被害人丁○○、甲○○供述之情節相符，並
    有被告戊○○所有銬在被害人丁○○左手上之腳銬一副、被
    告戊○○所有遺落現場之壓舌帽一頂、口罩一個，暨被告戊○○所有供作案使用，而在其所使用懸掛變造汽車牌照號碼
    自小客車內查獲之鐵製空氣手槍一支（經內政部警政署刑事
    警察局鑑定結果，認係仿BERETTA廠92FS型半自動手槍外型
    製造之空氣手槍，以填充氣體為發射動力，不具殺傷力，見
    卷附該局刑鑑字第0960006906號槍彈鑑定書）、絲襪一條、
    黑色手套一雙扣案，及現場、作案工具、懸掛變造汽車牌照
    號碼之自小客車照片、顯示被害人丁○○受傷情形之診斷證
    明書、載有被害人丁○○領回台中商業銀行存摺之贓物認領
    保管收據附卷可稽，事證明確。被告乙○○事先認知被告戊○○與人存有押金糾紛，而與被告戊○○分持鐵製空氣長槍
    、腳銬，套上絲襪，戴上鴨舌帽、口罩、黑色手套，同往教
    訓對方，自與被告戊○○間具有妨害自由之犯意聯絡，其雖
    另稱係因被告戊○○手上持有一支槍，伊害怕才依被告戊○○指示，以腳銬銬住被害人丁○○左手云云，惟證人即被告
    戊○○在本院審理時已證稱伊在車上時即將該鐵製空氣手槍
    拿給被告乙○○看，並表示這是假的，被告乙○○知道是玩
    具手槍，所以不會害怕等語，且被告乙○○於警訊時亦自承
    伊與被告戊○○蒙面、戴手套、口罩、鴨舌帽，趁被害人丁○○開門之際衝入店內，由被告戊○○持玩具槍抵住被害人
    丁○○，伊以腳銬銬住被害人丁○○左手等語，顯見被告乙○○於案發前即知作案使用之鐵製空氣手槍係不具殺傷力之
    玩具手槍，被告乙○○此部分所辯與事實不符，無可憑採，
    其剝奪人之行動自由犯行已堪認定（另傷害及侵入住宅部分
    未據告訴）。
二、被告戊○○固亦對其因恐遭通緝，為掩飾身分，於九十五年
    十一月間某日，在台中縣沙鹿鎮○○路九十號住處，以黑色
    膠帶，將其所使用自小客車之汽車牌照號碼9320-NH號其中
    之阿拉伯數字3予以黏貼，變造成9820-NH號，懸掛在該自小
    客車上使用，及上揭與被告乙○○共同剝奪被害人丁○○、
    甲○○行動自由，並取走七張百元紙鈔、硬幣一包之作案過
    程供承不諱，惟否認有加重強盜犯行，辯稱伊只是要被害人
    丁○○還伊押金，丁○○拿紙鈔七張及硬幣一包交給伊，存
    摺是夾在紙鈔中一起給伊，伊沒有強盜犯意云云。然查（一
    ）被告戊○○上揭強盜之事實，業據證人即被害人丁○○、
    甲○○指訴綦詳，證人即被害人丁○○在本院審理時並指稱
    強盜過程中，沒有人向伊提及要押金或租金情事，九十六年
    一月六日伊退還押金六千元予被告戊○○後，被告戊○○即
    再未與伊聯絡等語。（二）被告戊○○前委由楊惠婷出面，
    向被害人丁○○承租台中縣大雅鄉○○○路一八七號四樓後
    面房間使用，後因付不出房租，於九十六年一月四日遷離等
    情，業據證人楊惠婷於警詢時供述無訛，復有被害人丁○○
    與證人楊惠婷於九十六年一月四日所書立，載有因提前解約
    ，租至九十六年一月四日止，同意支付違約金，不退押金等
    內容之終止合約書一份附卷足參，此部分並為被告戊○○所
    不爭執。參以證人即被害人丁○○在本院審理時證稱終止合
    約書係九十六年一月四日上午與楊惠婷書立，本來扣押金二
    個月，楊惠婷並通知被告戊○○前來搬遷，但被告戊○○知
    楊惠婷答應不退押金，要求伊只扣一個月押金，否則當天拒
    絕搬遷，所以伊才退一個月押金六千元予被告戊○○，及被
    告戊○○在本院審理時自承之前被害人丁○○已退還伊押金
    六千元等語，足徵被告戊○○與被害人丁○○間之押金爭執
    ，業於九十六年一月四日經雙方協商解決，被告戊○○並於
    當日遷離承租處所，則被告戊○○於案發當時，取得被害人
    丁○○所有百元紙鈔七張及硬幣一包，即難謂無不法所有意
    圖。（三）被告戊○○確於上揭時間，夥同被告乙○○趁被
    害人丁○○久候不遇由被告戊○○所佯裝之租屋人，返回雅
    集書店時，與被告乙○○套上絲襪，戴上鴨舌帽、口罩、黑
    色手套，分持鐵製空氣手槍、腳銬，進入雅集書店，合力制
    伏被害人丁○○，因被害人丁○○極力掙扎及大聲喊叫，被
    告戊○○遂持鐵製空氣手槍敲擊被害人丁○○頭部，使被害
    人丁○○頭部受傷，再以鐵製空氣手槍抵住被害人丁○○頭
    部，喝令被害人丁○○不要大聲喊叫，否則開槍，並由被告
    乙○○抓住被害人丁○○，持腳銬銬住被害人丁○○左手，
    已如前述。而扣案之鐵製空氣手槍雖無殺傷力，但酷似真槍
    ，被害人丁○○在本院審理時亦供稱當時不知被告戊○○所
    持槍枝係假槍等語，則依當時之客觀情狀，被告戊○○、乙○○所施以之強暴手段，顯已至使被害人丁○○達不能抗拒
    之程度。（四）台中縣大雅鄉○○○路一九八號房屋，一樓
    係被害人丁○○經營之雅集書店，二、三、四樓供被害人丁○○、甲○○居住使用，業經證人即被害人丁○○、甲○○
    在本院審理時供述屬實。又扣案之鐵製空氣手槍，質地堅硬
    ，客觀上足以對人之生命、身體、安全構成威脅，具行兇危
    險性，被告並已持之敲擊被害人丁○○頭部，使被告丁○○
    受有頭皮撕裂傷二公分之傷害，則該鐵製空氣手槍自屬兇器
    。被告戊○○夥同被告乙○○於九十六年一月六日二十二時
    三十五分許之夜間，攜帶客觀上可供兇器使用之鐵製空氣手
    槍，侵入台中縣大雅鄉○○○路一九八號被害人丁○○住宅
    兼其所經營之雅集書店，即有刑法第三百二十一條第一項第
    一款、第三款之情形。（五）綜上所述，被告戊○○所辯無
    非飾卸之詞，不足採信。此外復有前述鐵製空氣手槍一支、
    腳銬一副、壓舌帽一頂、口罩一個、絲襪一條、黑色手套一
    雙扣案，及照片、診斷證明書、贓物認領保管收據附卷佐憑
    ，事證明確，被告戊○○加重強盜犯行亦堪認定。（六）至
    於被告戊○○強盜所得現金部分，起訴書認係七千元，被告
    戊○○則堅稱僅取得百元紙鈔七張及硬幣一包，而證人即被
    害人丁○○於警詢時固指稱其遭強盜約七至八千餘元，但在
    本院審理時已改稱收銀機內有百元鈔及零錢，數目伊不清楚
    ，警詢中指稱約有七、八千元，係估計所得等語，且依一般
    經驗法則，苟收銀機內僅有百元鈔及零錢，合計應不可能高
    達七、八千元，是本院認起訴書指被告戊○○強盜所得為七
    千元，尚乏事證支持，應以被告戊○○自承金額為認定其強
    盜所得之依據，併予敘明。
三、本件被告乙○○於警詢、偵查及本院審理中均堅詞否認有強
    盜犯行，辯稱被告戊○○係向伊表示與人有押金糾紛，要伊
    同往教訓對方，伊不知被告戊○○要強盜等語，而被告戊○○於警詢時係供稱伊向被告乙○○提議同往大雅鄉找被害人
    丁○○，屆時由伊持槍押住被害人丁○○，其幫忙以腳銬將
    被害人丁○○銬住，伊要與被害人丁○○談事情，伊因退押
    金問題與被害人丁○○產生不悅，才忿而提議並夥同被告乙○○蒙面、戴口罩、手套、持槍，同往教訓並強行拿走被害
    人丁○○財物等語；另於偵查中供稱伊不是要去強盜財物，
    是被害人丁○○自己將錢拿給伊，因被害人丁○○知道有欠
    伊押金等語；復於本院審理時具結證稱伊向被告乙○○表示
    ，要其與伊去要一筆押金的錢等語，即被告戊○○於案發前
    僅向被告乙○○表示要其同往談押金之事，並教訓對方取回
    押金，尚乏任何積極證據足資證明被告乙○○知悉被告戊○○與對方間之押金爭執，業已協商解決。況被告戊○○確曾
    於九十五年十二月一日，委由楊惠婷出面，以楊惠婷名義向
    被害人丁○○承租台中縣大雅鄉○○○路一八七號四樓後面
    套房使用，至九十六年一月四日，無力繳付房租繼續承租，
    而被害人丁○○只退還其中押金六千元，已如前述。參諸二
    人於九十六年一月六日二十二時十五分許，到達雅集書店附
    近，係由被告戊○○先打電話予被害人丁○○佯稱租屋，誘
    使被告丁○○前往約定之租屋處台中縣大雅鄉○○○路一八
    七號租屋處等候，作案對象特定，及被告戊○○於警訊時供
    稱收銀機內財物係伊動手拿走，得手約七百元，其中五百元
    伊拿去加油，另購買二瓶啤酒，伊等一人喝一瓶等語，亦未
    有一般共同強盜者，常有之朋分強盜所得習性等情，益徵被
    告乙○○主觀上僅與被告戊○○具有妨害自由及傷害之犯意
    聯絡，被告戊○○強盜財物部分並非被告乙○○所能預見，
    自應僅就被告乙○○所知程度予以論罪，尚難令負共同加重
    強盜罪責。
四、核被告戊○○所為，係犯刑法第二百十六條、第二百十二條
    之行使變造特種文書罪（參照最高法院六十三年台上字第一
    五五０號判例意旨，汽車牌照為公路監理機關所發給，固具
    有公文書性質，惟依道路交通安全規則之規定，汽車牌照僅
    為行車之許可憑證，屬於刑法第二百十二條所列特許證之一
    種），及刑法第三百三十條第一項之加重強盜罪（此部分原
    起訴法條刑法第三百二十八條第一項，業經檢察官於本院審
    理時予以更正為刑法第三百三十條第一項），被告戊○○制
    伏被害人丁○○、甲○○，而剝奪被害人丁○○、甲○○行
    動自由部分，係其實施強盜之手段，應包括於該強盜行為內
    ，不另論以剝奪人之行動自由罪。而所犯上開二罪間，犯意
    各別，行為互殊，應予分論併科。又被告戊○○曾因妨害自
    由案件，經台灣高等法院台中分院於九十年十一月六日，以
    九十年度上訴字第一八三三號判處有期徒刑六月，緩刑三年
    確定，後緩刑部分撤銷；復因毒品危害防制條例案件，經本
    院於九十二年六月二十五日，以九十二年度訴字第一一七九
    號判處有期徒刑八月、五月，應執行有期徒刑一年確定；二
    案合併執行，至九十四年七月八日執行完畢（見卷附台灣高
    等法院被告前案紀錄表），五年以內故意再犯有期徒刑以上
    之上開二罪，均為累犯，應依刑法第四十七條第一項規定加
    重其刑。另被告乙○○所為，係犯同法第三百零二條第一項
    之剝奪人之行動自由罪，檢察官認係成立刑法第三百三十條
    第一項之加重強盜罪，尚有未洽（理由詳如前述），起訴法
    條應予變更。又被告乙○○此部分與被告戊○○有犯意聯絡
    及行為分擔，為共同正犯，其等接續制伏被害人丁○○、甲○○，剝奪被害人丁○○、甲○○行動自由，時間上無從區
    分，係以一行為觸犯二剝奪人之行動自由罪名，為想像競合
    犯，應依刑法第五十五條前段之規定從一重處斷。爰分別審
    酌被告戊○○已有妨害自由、毒品危害防制條例前科，被告
    乙○○亦有贓物前科（經本院判處有期徒刑四月，於九十年
    六月十四日執行完畢，不構成累犯，見卷附台灣高等法院被
    告前案紀錄表），均不知悔改，被告戊○○明知其與被害人
    丁○○間之押金爭執，業已協商解決，仍有未滿，夥同被告
    乙○○施以報復，而打傷被害人丁○○，並另行強盜被害人
    丁○○財物，非無惡性，被告乙○○係受邀前往，情節較輕
    ，被告戊○○強盜所得非多，及其等犯罪動機、目的、手段
    、所生危害、犯罪後態度等一切情狀，各處以如主文所示之
    刑，被告戊○○部分並定其應執行之刑。扣案之鐵製空氣手
    槍一支、腳銬一副、鴨舌帽一頂、絲襪一條、口罩一個、黑
    色手套一雙，係被告戊○○所有，供犯罪所用之物，應依刑
    法第三十八條第一項第二款規定宣告沒收。另扣案之黑色手
    套二雙、口罩一個及含SIM卡之行動電話一支、手腕套三只
    、毒品殘渣袋六個、注射針筒一支、塑膠鏟管一支、玻璃球
    管二支、電子磅秤一台，或非供作案所用，或與本案無直接
    關連，均不予宣告沒收。至於被告戊○○所有，供被告乙○○作案時使用之絲襪一條、口罩一個、壓舌帽一頂、手套一
    雙，迄未扣案，被告乙○○復供稱作案後已攜回住處丟棄，
    顯已不存在，且非違禁物，亦不另諭知沒收。
據上論斷，應依刑事訴訟法第二百九十九條第一項前段、第三百
條，刑法第二十八條、第二百十六條、第二百十二條、第三百零
二條第一項、第三百三十條、第五十五條前段、第四十七條第一
項、第五十一條第五款、第三十八條第一項第二款，刑法施行法
第一條之一，判決如主文。
本案經檢察官丙○○到庭執行職務。
中　　華　　民　　國　九十六　年　　五 　 月 　十八 　日
                  台灣台中地方法院刑事第五庭
                        審判長法  官  鍾堯航
                              法  官  劉麗瑛
                              法  官  吳崇道
上正本證明與原本無異。
如不服本判決，應於送達後十日內向本院提出上訴狀（須附繕本
），上訴於台灣高等法院台中分院。
                              書記官  吳淑願
中　　華　　民　　國　九十六　年　　五　　月 　十八　日
附錄論罪科刑法條
刑法第二百十二條：
偽造、變造護照、旅券、免許證、特許證及關於品行、能力、服
務或其他相類之證書、介紹書，足以生損害於公眾或他人者，處
一年以下有期徒刑、拘役或三百元以下罰金。
刑法第二百十六條：
行使第二百十條至第二百十五條之文書者，依偽造、變造文書或
登載不實事項或使登載不實事項之規定處斷。
刑法第三百零二條第一項：
私行拘禁或以其他非法方法，剝奪人之行動自由者，處五年以下
有期徒刑、拘役或三百元以下罰金。
刑法第三百三十條：
犯強盜罪而有刑法第三百二十一條第一項各款情形之一，處七年
以上有期徒刑。
